臺灣高等法院民事判決　九十年度上字第一一八○號
　　　上訴人即附
　　　帶被上訴人　乙○○
　　　附帶上訴人　甲○○
　　　受告知人　　新光產物保險股份有限公司
　　　法定代理人　吳東賢
　　　訴訟代理人　劉森榮
　　　　　　　　　李蕙芸
　　　　　　　　　衛育亮
右當事人間損害賠償事件，上訴人對於中華民國九十年八月二十一日臺灣宜蘭地方法
院八十九年度訴字第二九二號第一審判決提起上訴，被上訴人則提起附帶上訴，本院
判決如左：
    主    文
原判決關於駁回後開第二項部分，暨訴訟費用之裁判均廢棄。
右廢棄部分，被上訴人應再給付上訴人新台幣柒拾伍萬肆仟陸佰零玖元，及自民國八
十九年九月二十日起至清償日止，按週年利率百分之五計算之利息。
上訴人其餘上訴及假執行之聲請均駁回。
原判決關於命被上訴人給付自八十九年二月三日起至八十九年九月十九日止之利息部
分廢棄。
右廢棄部分，附帶被上訴人於第一審之訴駁回。其餘附帶上訴駁回。
第一、二審訴訟費用由被上訴人負擔二分之一，餘由上訴人負擔。
附帶上訴費用由被上訴人負擔。
    事    實
甲、上訴人方面：
壹、聲明：
一、上訴部分：
  (一)原判決不利於上訴人部分廢棄。
  (二)右廢棄部分，被上訴人應再給付新台幣（下同）三百三十一萬五百零四元，及自
    民國八十九年二月三日起至清償日止，按年息百分之五計算之利息。
  (三)除前項聲明外，被上訴人應再給付上訴人五十萬元。
  (四)上訴人願以現金或等值台灣銀行可轉讓定期存單為擔保，請准宣告假執行。
二、附帶被上訴部分：附帶上訴駁回。
貳、陳述：除與原判決記載相同者外，補稱略以：
一、本件車禍上訴人並無過失。退萬步言，縱上訴人有過失，原審認上訴人應負百分
    之六十之過失責任，亦屬過高。
二、損害範圍：
  (一)醫療費用：
    上訴人原審請求醫療費用二四二、八七二元，茲再追加六一、六八八元，合計三
    ０四、五六０元。
  (二)工作損失：
    上訴人原審請求一五三、六００元，茲再追加二六八、八００元，合計四二二、
    四００元。
  (三)看護費用：
    上訴人原審請求二九一、六００元，茲再追加二二三、八００元，合計五一五、
    四００元。
  (四)減少勞動損失：
    依勞保局核定，上訴人車禍受傷，殘障等級為第八級，減少勞動能力之比率為百
    分之六一點五二。是以上訴人月薪為一萬九千二百元，其勞動年數依勞基法可工
    作至六十歲，上訴人乃四十四年七月十五日生，至車禍發生之八十九年二月三日
    ，為四十五歲，故自損害發生時起，尚餘勞動年資十五年，依照霍夫曼計算法，
    則被上訴人應一次給付上訴人一百五十七萬四千九百零二元。
  (五)交通費用：
    上訴人因遭被上訴人所傷，致須長期赴醫治療，此為治療所必需費用，且上訴人
    係腿部功能喪失自須以計程車搭載往返，其費用為七萬六千四百元。
  (六)復健費：
    上訴人傷勢之嚴重，日後仍有住院、復健及支出相關醫療費用之必要，是請依法
    酌予三十萬元。
  (七)機車毀損：
    上訴人之機車為被上訴人所撞毀，依新協昌機車行就系爭毀損機車估價，其認定
    之價值為一萬五千元。
  (八)慰撫金：
    上訴人原審請求五十萬元，茲再追加五十萬元，合計一百萬元。
、證據：除援用原審所提證據外，補提醫療費用收據、看護費收據、診斷證明書、
    交通費收據、機車行車執照、機車損害估價單、勞工保險給付申請書等件影本為
    證。
乙、被上訴人方面：
壹、聲明：
一、答辯聲明：上訴及擴張之訴均駁回。
二、附帶上訴聲明：
  (一)原審判決不利於附帶上訴人之部分廢棄。
  (二)前項廢棄部分，附帶被上訴人於第一審之訴駁回。
貳、陳述：除與原判決記載相同者外，補稱略以：
一、上訴人對事故之發生顯有重大過失，且為肇事主因，原審認被上訴人應負百分四
    十之過失責任，顯有不當。
二、關於醫療費部分：
  (一)健保給付部分上訴人不得請求。
  (二)再就上訴人追加之六萬一千六百八十八元新增加之醫療費用中，其中「右膝內側
    副韌帶斷裂」及「右股骨骨髓炎」之醫療費用，乃上訴人自己不慎跌傷所致，與
    本件車禍無關，不應算入醫療費中。
  (三)另原審卷二十四頁所附蓋仁復健器材一百五十元、正全義肢復健器材四千五百元
    ，以及長肢支架乙支一萬八千元，並非醫院所開立，是否為必要費用並非無疑，
    且上開支出究竟是為上訴人之小兒麻痺病症而購買，抑或因本件復健所需而購買
    ，亦有疑問。
  (四)又上訴人所提之六福中醫醫院之費用幾乎是天天去看，顯然是復健費用，而原判
    決既已判決十萬元復健費，上訴人再為主張為無理由。
三、工作損害金：
    查上訴人所提羅東聖母醫院診斷證明書中記載，上訴人自八十九年二月三日至同
    年三月二十九日住院計五十六天，八十九年三月十六日手術去除外固定器，在術
    後三個月內需人看護。故充其量，上訴人完全喪失工作之損害，至多三個月。
四、看護費用：
    依前揭羅東聖母醫院診斷證明書記載，自八十九年三月十六日術後三個月內需人
    看護，故在超過三個月部分之看護費用，即非屬必要之支出。
五、減少工作能力損失：
    查上訴人本身即有小兒麻痺之殘疾，其勞動能力本較一般人為低，而就診醫院之
    函覆，亦不能證明上訴人確實因此車禍而造成新生之殘疾，故自無工作能力損失
    之可言。上訴人所稱原審卷九十一頁台北榮民總醫院九十年四月二十二日之覆函
    ，亦僅能證明上訴人目前之殘障程度「符合勞工保險條例下肢機能障害第一三七
    項，殘障等級第九等。」（實際經勞工保險局確認為第八等殘障），惟並無法證
    明上訴人目前之殘障程度乃係因本次車禍所造成之新生之殘障。
六、交通費用：
    本件上訴人住所地為宜蘭縣五結鄉，上訴人本得前往區域醫院復健、就診。惟其
    竟捨近求遠，迷信大醫院，以計程車搭載至台北長庚醫院或榮民總醫院就醫，故
    上訴人前往台北榮民總醫院或常庚醫院之計程車費用，即非屬必要支出，自應從
    交通費中扣除。
七、機車毀損之損害賠償部分：
    上訴人主張該毀該損之機車目前尚有一萬五千元之價值，並請求賠償，惟查，上
    訴人已於九十年八月七日庭訊時當庭表示撤回該部分之請求，故就此部分已生「
    捨棄」之效果，自不得再為請求。況依固定資產耐用年數表，機車耐用年數為三
    年，故系爭機車已無殘值可言。
、證據：援用原審立證方法。
    理    由
一、上訴人於原審起訴請求被上訴人給付四百七十一萬三千六百七十二元，及自八十
    九年二月三日起至清償日止按週年利率百分之五計算之利息（其請求項目及數額
    如附表一），原審判命被上訴人應給付上訴人四十二萬七千七百五十元，上訴人
    於本院審理時聲明請求：(一)被上訴人應再給付三百三十一萬五百零四元及其利息
    ；(二)除前項聲明外，被上訴人應再給付上訴人五十萬元（其請求項目及數額如附
    表一），就其各項請求金額或為擴張，或為減縮，依民事訴訟法第二百五十五條
    第一項第三款之規定，應予准許。
二、本件上訴人主張被上訴人於八十九年二月三日駕駛自用小客貨車，沿宜蘭縣蘇澳
    鎮○○路由台北往蘇澳方向行駛，同日十四時四十分許行駛至濱海路與頂寮路路
    口時，以時速六十至七十公里之速度超速行駛，致與左轉欲進入頂寮路由上訴人
    所騎乘車牌號碼ＲＥＢ－八五０號之輕型機車發生碰撞，造成上訴人受有右股骨
    開放性粉碎性骨折、骨盆多處骨折之傷害。上訴人因此受有損害，被上訴人依侵
    權行為規定，對於上訴人自應負賠償責任等語。被上訴人則以：車禍之發生，被
    上訴人並無過失責任。縱被上訴人有過失，上訴人亦與有過失，且上訴人請求之
    金額過高等語置辯。
三、上訴人起訴主張被上訴人於八十九年二月三日駕駛自用小客貨車，沿宜蘭縣蘇澳
    鎮○○路由台北往蘇澳方向行駛，同日十四時四十分許行駛至濱海路與頂寮路路
    口時，與左轉欲進入頂寮路由上訴人所騎乘車牌號碼ＲＥＢ－八五０號之輕型機
    車發生碰撞，造成上訴人受有右股骨開放性粉碎性骨折、骨盆多處骨折之傷害，
    此部分事實為被上訴人所不爭執，復有診斷證明書在卷可憑。茲首須審酌者厥為
    本件車禍之肇事責任歸屬。
四、經查，系爭車禍事故發生時，其路況為交岔路口、限速六十公里以下、省道、乾
    燥路面、行車管制號誌正常，此為二造所不爭執。按汽車行經交岔路口時不得超
    車；又汽車行駛時，駕駛人應注意車前狀況，並隨時採取必要之安全措施，道路
    交通安全規則第一百零一條第一款、第九十四條第三項定有明文。經查，被上訴
    人自承駕車行經前述路段之內側車道，而肇事後被上訴人車輛之左前輪係停止於
    車道線上、而右前輪已於外車道之車道上，此有附於刑事卷之道路事故交通調查
    報告表及現場圖足憑；且車禍發生時被上訴人車輛恰與本來行駛於其前方之貨車
    並排，業經證人游芳煜於原法院刑事庭調查時結證稱「：：：我看到車禍時被告
    （即被上訴人）車是在我的右方：：：」等語屬實，足見被上訴人當時確係右側
    超車無訛。又被上訴人於警訊中自承其車速為六、七十公里，雖被上訴人於本院
    否認超速云云，惟被上訴人於現場遺留之煞車痕長約十五點三公尺，有現場圖繪
    可查，對照一般公路汽車煞車距離、行車速度對照表觀之，雖可見當時車速約係
    每小時五十公里至五十五公里間，然被上訴人當時車輛係因最後撞及路邊行人道
    而停止，且尚因機車卡於輪下並與地面產生刮地痕，此均有照片及現場圖可參，
    顯見被上訴人當時車速應不止五十五公里，其警訊之自白應屬可信，其未減速慢
    行且注意車前狀況甚為明顯。是被上訴人駕駛前揭車輛，行經上述交岔路口，自
    應注意首揭規定，且依當時情形，並無不能注意之情，竟疏未注意，貿然未注意
    車前狀況及減速慢行而於交岔路口右側超車，致與對向沿上揭路段行駛欲左轉進
    入頂寮路而於上揭交岔路口提前左轉未讓迎面直行車先行之由乙○○騎乘車號Ｒ
    ＥＢ—八五０號機車發生碰撞，造成乙○○受有前述傷害，其行為顯有過失。又
    本件車禍經送臺灣省基宜區車輛行車事故鑑定委員會鑑定結果亦採相同看法，此
    有上述委員會八十九年十二月五日基宜鑑字第八九０六七四號函附鑑定意見書足
    參（見原審卷第四一頁）。被上訴人之過失犯行，亦經台灣宜蘭地方法院羅東簡
    易庭八十九年度羅交簡字第五二號、台灣宜蘭地方法院八十九年度交簡上字第一
    四號刑事判決有罪確定，並經本院調取該刑事卷宗核閱屬實。是被上訴人之行為
    有過失，堪予認定。
五、按因故意或過失，不法侵害他人之權利者，負損害賠償責任。不法侵害他人之身
    體或健康者，對於被害人因此喪失或減少勞動能力，或增加生活上之需要時，應
    負損害賠償責任。又不法侵害他人之身體、健康者，被害人雖非財產上之損害，
    亦得請求相當之金額，民法第一百八十四條第一項前段、第一百九十三條第一項
    、笫一百九十五條第一項分別定有明文。本件被上訴人就損害之發生有過失，已
    如前述，而上訴人所受之損害與被上訴人之過失行為間復有相當之因果關係，是
    上訴人本於侵權行為之法律關係請求被上訴人賠償損害，即無不合，茲就上訴人
    請求賠償之金額分別敘明如左：
  (一)醫療費用部分：
    1.上訴人主張其因本件車禍受傷，共支出醫療費用三０四、五六０元，固據提出
      醫療費用收據等件為證，其內容則包括健保自負額七一、七七四元，復健器材
      二二、六五０元，其餘二一０、一三六元則為健保給付數額。
    2.關於健保給付部分，依保險法第一百三十五條準用第一百零三條規定，傷害保
      險之保險人固不得代位行使被保險人對於加害人之損害賠償請求權，惟全民健
      康保險法第八十二條規定：「保險對象因汽車交通事故，經本保險提供醫療給
      付者，本保險之保險人得向強制汽車責任保險之保險人代位請求該項給付。」
      全民健康保險法為保險法之特別法，依特別法優於普通法之原則，全民健康保
      險法第八十二條應優先於保險法第一百三十五條、第一百零三條之規定而為適
      用。從而全民健康保險之被保險人因汽車交通事故，經全民健康保險提供醫療
      給付者，全民健康保險之保險人自得向強制汽車責任保險之保險人代位請求該
      項給付。而依強制汽車責任保險法第三十條規定，於該範圍內，加害人或強制
      汽車責任保險之被保險人之損害賠償責任即因而解免，全民健康保險被保險人
      對於加害人之損害賠償請求權亦因而喪失。（最高法院八十八年度台上字第三
      五三號判決參照）。查本件事故，上訴人之機車投有汽車強制保險，此為二造
      所不爭執，依上開說明，上訴人自不得就健保給付部分二一０、一三六元為請
      求。
    3.查上訴人因本件車禍受傷，甚且造成殘障（詳後述），則其請求復健器材一五
      ０元，義肢復健器材四、五００元及長肢支架乙支一八、０００元，合計僅二
      二、六五０元，核屬相當，應認係屬必要費用，應予准許。
    4.上開醫療費用自負額七一、七七四元部分，均為醫療所必須，至被上訴人辯稱
      其中「右膝內側副韌帶斷裂」、「右股骨骨髓炎」係屬新傷云云，然未能舉證
      以實其說，為不可採。
    5.故上訴人本項醫療費用共可請求九四、四二四元（71,774＋22,650＝94,424）
      。
  (二)工作損失部分：
    1.上訴人於本件車禍發生時，其薪資所得每月為一九二、０００元，此有勞工薪
      資表附卷可稽（附於原審外放證物袋）。
    2.上訴人主張其自八十九年二月三日車禍發生時起至九十年十二月四日止，因受
      傷無法工作，計損失二十二個月之薪資四二二、四００元。經查：上訴人於八
      十九年二月三日車禍受傷，即就近先至羅東聖母醫院治療，其後再陸續至台北
      榮總、長庚、博愛醫院及蘇澳榮總等醫院治療。依各該醫院出具之診斷證明書
      記載如下：
      (1)聖母醫院八十九年三月三十一日診斷書：2.3.～3.住院共五十六天，
        ：：：大約三個月後才能訓練走路，在三個月內需人看護（原審附民卷第六
        頁）。
      (2)台北榮總八十九年六月十二日診斷書：5.入院，行韌帶修補手術，6.
        11.出院，須追蹤治療（原審附民卷第五頁）。
      (3)聖母醫院九十年五月十七日診斷書：4.4.住院手術，現仍手術住院中（原
        審卷第一０八頁）。
      (4)聖母醫院九十年七月二十六日診：4.4.～6.1.住院共五十九天，手術情
        創與植骨，行動不便，住院期間須專人照顧（一審卷第一二五頁）。
      (5)長庚醫院九十年七月二十五日診斷書：6.1.～7.11.住院手術，宜門診追
        蹤，行動不便，須專人看護（本院卷第三二頁）。
      (6)長庚醫院九十年十一月十四日診斷書：11.17.住院開刀拔除消炎珠及放筋手
        術，10.出院，右腿短少於左腿五公分（本院卷第三四頁）。
      (7)聖母醫院九十年十一月三十日診斷書：11.17.～11.住院共十四天（本院
        卷第三七頁）。
      (8)長庚醫院九十年十二月二十六日診斷書：患者於本院住院二次6.1.～7.
        11.、10.17.～10.，自6.1.～12.期間門診九次（本院卷第八二頁）
        。
      (9)博愛醫院九十一年二月八日診斷書：1.～2.8.住院，需繼續復健治療
        ，暫訂二個月（本院卷第一二八頁）。
      (10)蘇澳榮民醫院九十一年四月二十六日診斷書：4.15.～4.住院十三天，
        仍須門診追蹤（本院卷第一四四頁）。
      (11.)長庚醫院九十一年七月十七日診斷書：7.4.～7.17.住院手術，須門診
      追蹤（本院卷第二六三頁）。
    3.足見上訴人自車禍受傷後，迄九十一年七月間，曾多次住院開刀治療，其入、
      出院之次數頻繁，且醫院囑附仍須追蹤治療，是上訴人主張自八十九年二月三
      日起至九十年十二月四日止，其因無法工作計損失四二二、四００元（
      192,000 ×22＝422,400），應堪採信。
    4.至被上訴人徒以聖母醫院較早期八十九年三月三十一日之診斷書，主張上訴人
      僅須三個月僱人看護，不得請求至九十年十二月四日之工作損失云云，未考慮
      上訴人其後仍多次住院手術之事實，要不足採。
    5.綜上，上訴人得請求之工作損失為四二二、四００元（按算至九十年十二月四
      日）。
  (三)看護費：
    上訴人主張其受傷須人看護，支出看護費共計五一五、四００元，業據提出看護
    費收據為證（見原審卷第一二九頁、本院卷第三九、四０、四一頁）。依前述各
    醫院出具之診斷證明書、本院認該看護費核屬必要費用，應予准許。
  (四)減少勞動能力損失：
    1.查依榮民醫院九十年四月二十四日（九十）北總行字第０三五八九號函記載：
      「乙○○係右側股骨遠端粉碎性骨折及右膝內、外側韌帶斷裂後，合併右膝疼
      痛無法彎曲，且無法恢復，符合勞工保險條例下肢機能障害第一三七項，殘障
      等級第九級之標準（原審卷第九三頁）。然依榮工保險局核定標準，上訴人已
      達第八級之殘障（本院一０六頁），是上訴人主張依第八級殘障標準，其減少
      勞動能力為百分之六一．五二，為可採信（見本院卷第一０七頁減少勞動能力
      比率表）。又依榮民醫院上開函件，上訴人之所以成為殘障，均屬右肢股骨之
      傷害病變，與小兒麻痺並無關聯，是被上訴人辯稱其殘廢與小兒麻痺有關云云
      ，要不足採。
    2.查上訴人係四十四年七月十五日出生，自前開工作損失截止日九十年十二月四
      日起算時為四十六歲四月又二十天，參酌勞動基準法第五十四條規定，年滿六
      十歲者雇主得強制其退休，故算至上訴人六十歲止，上訴人尚有勞動年資十三
      年七個月又十天。又依行政院勞工委員會公布之最低工資每月一萬五千八百四
      十元計算，上訴人將來每年之所得為十九萬零八十元（15,840×12＝190,080
      ），則其每年喪失勞動能力所受之損失一一六、九三七元（190,080×61.52%
      ＝116,937）。則依霍夫曼氏扣除中間利息計算方式，上訴人因勞動能力減少
      所受之損害應為一、二一九、七九０元〔116,937×9.00000000＋（7/12＋
      10/365）×116,937＝1,219,790；按七個月又十天部分已到期，不能預扣利息
      〕。
  (五)交通費部分：
    1.上訴人主張其因車禍受傷，須長期治療，而上訴人腿部功能喪失，須以計程車
      代步，計支出交通費七六、四００元，業據提出計程車費收據為證（本院卷八
      三至九一頁），參酌上開各醫院開立之診斷書，應認此項交通費屬必要費用，
      應予准許。
    2.又上訴人雖住宜蘭，然其因病情須要，而至榮總及長庚開刀治療，不能認無必
      要，故被上訴人指摘上訴人為何不就近在宜蘭治療云云，要不足採。
  (六)日後復健費部分：
    上訴人主張其將來仍須復健，因而請求三十萬元復健費云云，然為被上訴人所否
    認，上訴人就此部分並未舉證以實其說，自不足採。
  (七)機車損失部分：
    1.上訴人主張其機車被撞全毀，請求賠償損失一五、０００元。
    2.查系爭機車因本件車禍確已全毀，不堪使用，此為二造所不爭執，並有附於刑
      事卷之現場相片可稽。
    3.查該機車係三陽四十九西西，一九九四年八月出廠，上訴人買入時價金為四萬
      五千元，此分別有機車行照及買賣收據可稽（本院卷第一二七、一四三頁）。
      惟本件車禍係八十九年二月三日發生，當時該機車使用年限已達五年又六個月
      ，雖上訴人提出機車行估價單載明機車價值為一五、０００元，然為被上訴人
      所否認，由於該機車現已滅失，無法送請鑑定其殘值，本院參酌在稅法上機車
      耐用年限為三年（本院卷第一五四頁），認其殘值應以二度折舊之計算方式，
      以三、二一四元為適當（4,500/(3＋1) ＝11,250，11,250/(2.5＋1) ＝3,214
      ）。
    4.非財產上損害部分：
      上訴人侵害被上訴人之身體及健康，被上訴人受有損害，當可請求精神上之損
      害賠償，而民法第一百九十五條第一項所賠償之金額是否相當，應斟酌雙方身
      分資力與加害程度，及其他各種情形核定相當數額，此有最高法院五十一年台
      上字第二二三號判例參照。查上訴人係高中畢業，已婚，兩個小孩，一為九歲
      ，一為十二歲，原從事素食販賣工作，月薪一萬九千二百元，名下無財產。被
      上訴人二專畢業，未婚，任榮工公司測量工程師，月薪三萬四千元，有汽車一
      部，無不動產（見本院卷第四四頁筆錄）。上訴人因本件車禍受傷成殘，治療
      期間長達二年餘，多次開刀手術，其肉體、精神自受極大痛苦等情，爰審酌兩
      造之身分、地位、經濟狀況、上訴人所受之痛苦、被上訴人之過失情節等一切
      情狀，認上訴人請求精神慰藉金一百萬元尚屬過高，此部分之請求應以五十萬
      元為適當。
  (九)以上合計上訴人得請求之金額共二、九三一、六二八元（94,424＋422,400＋
    515,400＋1,219,790＋76,400＋3,214＋500,000＝2,831,628）。
六、再按損害之發生與擴大，被害人與有過失者，法院得減輕賠償金額或免除之，民
    法第二百十七條定有明文。查本件車禍之肇事原因，上訴人駕駛機車左轉未讓直
    行車先行，同有過失，本院認二造之過失責任應各負百分之五十。依此計算，被
    上訴人應賠償上訴人一、四六五、八一四元（2,831,628×1/2＝1,415,814）。
七、應扣除項目：
  (一)復依強制汽車責任保險法第三十條規定：「保險人依本法規定給付之保險金，視
    為加害人或被保險人損害賠償金額之一部分；加害人或被保險人受賠償請求時，
    得扣除之。」，本件二造之汽、機車均分別投有強制險、肇事後，上訴人已先獲
    其保險公司給付保險金一五五、七五０元，此為二造所不爭執（本院卷第一九八
    頁），故上開賠償總額中自應予扣除，此部分之理賠金一五五、七五０元。
  (二)又事故發生後，被上訴人前已先給付七七、七０五元，此數額為上訴人所不爭執
    （本院卷第二八二頁），雖上訴人稱該款係被上訴人贈與，然為被上訴人所否認
    ，按被上訴人係因本件車禍而先給付部分金額，則賠償總額自應予扣除七七、七
    ０五元。
  (三)綜上，本件被上訴人賠償總額應為一、二三二、三五九元（1,415,814－155,750
    －77,705＝1,182,359）。
八、綜上所述，上訴人本於侵權行為法律關係，請求被上訴人給付一百十八萬二千三
    百五十九元，及自起訴狀繕本送達之翌日即八十九年九月二十日起至清償日止，
    按年息百分之五計算之利息，為有理由，應予准許。原審就本金部分，駁回上訴
    人請求七五四、六０九元部分（1,182,359－427,750＝754,609），自有未洽。
    上訴意旨指摘原判決此部分不當，求予廢棄改判，為有理由，應予廢棄，改判如
　　主文第二項所示，並准依聲請為附條件假執行。上訴人其餘上訴則無理由，應予
　　駁回。至於被上訴人對原審判命其應給付四二七、七五０元及自八十九年九月二
　　十日起計算之法定遲延利息，提起附帶上訴，則無理由，應予駁回。就利息部分
　　，原審對於四二七、七五０元部分，判命被上訴人應自八十九年二月三日計付法
　　定遲延利息，其中超過八十九年九月二十日起息部分，亦有未當，此部分被上訴
　　人附帶上訴為有理由。又本判決命被上訴人給付金額未逾一百五十萬元，於本院
　　判決確定後即告確定而具執行力，是上訴人聲請供擔保即無必要，併此敘明。
九、至兩造其餘之攻擊防禦方法及未經援用之證據，經本院斟酌後，認為均不足以影
    響本判決之結果，自無逐一詳予論駁之必要，併此敘明。
十、據上論結，本件上訴及附帶上訴均為一部有理由，一部無理由，依民事訴訟法第
    四百四十九條第一項、第四百五十條、第七十九條但書，判決如主文。
中　　　華　　　民　　　國　　九十一　　年　　 十一 　　月　　 十二 　　日
                              民事第一庭
                          　　　　審判長法　官　湯　美　玉
                          　　　　　　　法　官　黃　莉　雲
                          　　　　　　　法　官　陳　金　圍
右正本係照原本作成。
上訴人如不服本判決，應於收受送達後二十日內向本院提出上訴書狀，其未表明上訴
理由者，應於提出上訴後二十日內向本院補提理由書狀（均須按他造當事人之人數附
繕本）上訴時應提出委任律師或具有律師資格之人之委任狀；委任有律師資格者，另
應附具律師及格證書及釋明委任人與受任人有民事訴訟法第四百六十六條之一第一項
但書或第二項（詳附註）所定關係之釋明文書影本。
中　　　華　　　民　　　國　　九十一　　年　　 十一 　　月　　 十二 　　日
　　　　　　　　　　　　　　　　        書記官　章　大　富
附註：
民事訴訟法第四百六十六條之一（第一項、第二項）：
對於第二審判決上訴，上訴人應委任律師為訴訟代理人。但上訴人或其法定代理人具
有律師資格者，不在此限。
上訴人之配偶、三親等內之血親、二親等內之姻親，或上訴人為法人、中央或地方機
關時，其所屬專任人員具有律師資格並經法院認為適當者，亦得為第三審訴訟代理人
。
┌─────────────────────────────────────────────┐
│附表一：                                   單位：新台幣元         九十年度上字第一一八０號│
├──────┬──────────┬──────────┬──────────┬─────┤
│項       目 │上訴人一審請求數額  │ 原 審 判 准 金 額  │上訴人於二審請求數額│擴張或減縮│
├──────┼──────────┼──────────┼──────────┼─────┤
│醫 藥 費 用 │二四二、八七二      │五０、二七四        │三０四、五六０      │擴      張│
├──────┼──────────┼──────────┼──────────┼─────┤
│工 作 損 失 │一五三、六００      │一五三、六００      │四二二、四００      │擴      張│
├──────┼──────────┼──────────┼──────────┼─────┤
│看   護   費│二九一、六００      │二六五、五００      │五一五、四００      │擴      張│
├──────┼──────────┼──────────┼──────────┼─────┤
│減少勞動能力│三、二二五、六００  │         ０         │一、五七四、九０二  │減      縮│
├──────┼──────────┼──────────┼──────────┼─────┤
│復   健   費│三００、０００      │一００、０００      │三００、０００      │          │
├──────┼──────────┼──────────┼──────────┼─────┤
│慰   撫   金│五００、０００      │五００、０００      │一、０００、０００  │擴      張│
├──────┼──────────┼──────────┼──────────┼─────┤
│交   通   費│         ０         │                    │七六、四００        │擴      張│
├──────┼──────────┼──────────┼──────────┼─────┤
│機 車 毀 損 │         ０         │                    │一五、０００        │擴      張│
└──────┴──────────┴──────────┴──────────┴─────┘
